臺灣橋頭地方法院刑事判決　　　　　　110年度審訴字第320號
公　訴　人　臺灣橋頭地方檢察署檢察官
被　　　告　楊建忠



上列被告因詐欺案件，經檢察官提起公訴（109年度偵字第00000
號），因被告於準備程序進行中，就被訴事實為有罪之陳述，經
受命法官告知簡式審判程序之旨，並聽取被告與公訴人之意見後
，由本院合議庭裁定由受命法官獨任依簡式審判程序審理，判決
如下：
    主  文
楊建忠以網際網路對公眾散布而犯詐欺得利罪，處有期徒刑壹年
壹月。扣案之郵件壹件沒收。
    事  實
一、楊建忠明知其並無蔡依玲演唱會門票可出售，竟意圖為自己
    不法之所有，基於以網際網路傳播工具對公眾散布之方式為
    詐欺得利之犯意，於民國108年12月16日凌晨，利用網際網
    路連結至臉書Facebook社群網站，以帳號「朱德政」在社團
    「Jolin蔡依林20週年演唱會【讓票-換票-求票】平台」內
    刊登出售演唱會門票之不實訊息供不特定人瀏覽。適有廖湘
    芹上網瀏覽後與之聯繫，致其陷於錯誤，於同日15時14分許
    匯款新台幣（下同）6,000元至不知情之蘇宇湘所申辦之岡
    山平和路郵局00000000000000號帳戶，楊建忠進而藉此用以
    清償對蘇宇湘之房租債務。楊建忠為掩飾犯行脫免罪責,乃
    指示曾晨真（另經檢察官為不起訴處分確定）於同日14時50
    分許，前往新竹縣湖口鄉成功路之德盛郵局，寄出內裝有空
    白匯款單之郵件（收件人為Vivian），再透過通訊軟體Mess
    enger傳送前開掛號郵件收執聯畫面予廖湘芹,佯以依約寄出
    演唱會門票,隨後即電聯郵局客服人員撤回前開郵件。嗣因
    楊建忠曾於同日稍早以相同手法詐騙曾婉萍，經曾婉萍於10
    8年12月18日上午報警處理，而楊建忠適巧於同日16時40分
    許偕同曾晨真前往德盛郵局欲取回前開撤回郵件(包含收件
    人為曾婉萍之郵件)而為警當場查獲，並當場扣得該郵件1件
    ，始循線查獲上情。
二、案經廖湘芹告訴及新竹縣政府警察局新湖分局報告臺灣新竹
    地方檢察署偵辦，經移轉管轄由臺灣橋頭地方檢察署檢察官
    偵查起訴
    理  由
一、本件被告楊建忠所犯非死刑、無期徒刑、最輕本刑為3年以
    上有期徒刑之罪或高等法院管轄之第一審案件，其於本院準
    備程序進行中就被訴事實為有罪之陳述，經告知簡式審判程
    序之旨，並聽取檢察官、被告之意見後，本院合議庭裁定由
    受命法官獨任行簡式審判程序。又因改行簡式審判程序之故
    ，依刑事訴訟法第159條第2項之規定，本件並無同法第159
    條第1項傳聞法則之限制。
二、上開事實，業據被告於本院準備程序及審理時均坦承不諱（
    見本院卷第111、115頁），核與證人即告訴人廖湘芹、證人
    蘇宇湘於警詢中之證述情節相符(見偵1卷第25至27、44至45
    頁)，並有員警職務報告、臉書社團「Jolin蔡依林20週年演
    唱【讓票-換票-求票】平台」翻拍畫面、告訴人與被告對話
    紀錄、自動櫃員機交易明細表證人蘇宇湘之前開郵局存摺內
    頁明細、郵件收寄資訊、新竹縣警察局新湖分局扣押筆錄、
    扣押物品目錄表各1份及同案被告曾晨真臨櫃寄出郵件之監
    視錄影翻拍畫面等在卷可佐（見偵1卷5至6、15至17、28至
    39、58、65至66頁），復有郵件1件(收件人為Vivian)扣案
    可證，足認被告上開任意性自白與事實相符，應堪採信。綜
    上所述，本案事證明確，被告犯行應堪認定，應依法論科。
三、論罪科刑
  ㈠刑法第339條之4第1項第3款加重事由之立法理由說明可知，
    該款之加重詐欺罪，係以對不特定多數之公眾散布詐欺訊息
    為要件。行為人若係基於詐欺不特定民眾之犯意，利用網際
    網路等傳播工具，刊登虛偽不實之廣告，以招徠民眾，遂行
    詐騙；縱行為人尚須對受廣告引誘而來之被害人，續行施用
    詐術，始能使之交付財物，仍係直接以網際網路等傳播工具
    向公眾散布詐欺訊息，無礙成立加重詐欺罪。易言之，倘行
    為人有以上開傳播工具，對於不特定人或多數人散布不實訊
    息，以招徠民眾，進而遂行詐欺行為，即已具備上開加重詐
    欺罪之構成要件（最高法院108 年度台上字第1069號判決參
    照）。查被告在社群網站「臉書」之公開平台，以帳號「朱
    德政」公告販賣演唱會門票之犯行，係在不特定多數人均可
    自由瀏覽之公開頻道上刊登不實之訊息，並藉以施用詐術，
    詐騙廖湘芹，屬利用網際網路對公眾散布以遂行其詐欺行為
    ，自該當於刑法第339條之4第1項第3款之加重要件。又廖湘
    芹受騙後，匯款6,000元至被告指定之蘇宇湘前揭帳戶內，
    以清償楊建忠對蘇宇湘之債務，業據認定如上。核被告所為
    ，係犯刑法第339條之4第1項第3款之以網際網路對公眾散布
    而犯詐欺得利罪。
  ㈡爰以行為人之責任為基礎，審酌被告正值青壯，不思循正當
    管道獲取財物，竟任意對他人為詐欺取財犯行，對他人財產
    權益毫不尊重，價值觀念顯然嚴重偏差，所為實應非難。惟
    念其犯後尚能坦承犯行，態度尚可，兼衡其高中肄業之教育
    程度、從事網拍之工作、月薪3至5萬元，需撫養1名未成年
    之子女之經濟狀況、前科素行（詳卷附臺灣高等法院被告前
    案紀錄表）、因本件犯行所獲得之利益、被害人所生損害等
    一切情狀，量處如主文所示之刑。
四、沒收部分：
  ㈠按犯罪所得，屬於犯罪行為人者，沒收之；前2項之沒收，
    於全部或一部不能沒收或不宜執行沒收時，追徵其價額；犯
    罪所得已實際合法發還被害人者，不予宣告沒收或追徵；宣
    告刑法第38條之1之沒收或追徵，有過苛之虞、欠缺刑法上
    之重要性、犯罪所得價值低微，或為維持受宣告人生活條件
    之必要者，得不宣告或酌減之，刑法第38條之1第1項前段、
    第3項、第5項、第38條之2第2項分別定有明文。查被告詐得
    免除債務之利益，固屬被告之犯罪所得，原應依刑法第38條
    之1第1項前段之規定，宣告沒收，然被告陳稱已全額匯還廖
    湘芹6,000元等語，並有郵政跨行匯款申請書一紙在卷可佐
    （見院卷第117頁及偵2卷第77頁），堪信屬實。此情堪屬上
    開刑法第38條之1第5項規定文義所指犯罪所得已實際合法「
    發還」被害人者，若再宣告沒收，將有過苛之虞，爰依刑法
    第38條之2第2項之規定，不再宣告沒收。
  ㈡按供犯罪所用、犯罪預備之物或犯罪所生之物，屬於犯罪行
    為人者，得沒收之，刑法第38條第2項亦定有明文。扣案郵
    件1件，係被告用以取信告訴人廖湘芹係為達成犯罪所生之
    物，業據被告供述在卷，為被告所有供犯罪所用之物，爰依
    刑法第38條第2項前段規定宣告沒收。
據上論斷，應依刑事訴訟法第273條之1第1項、第284條之1、第
299條第1項前段，判決如主文。
本案經檢察官呂建興提起公訴，檢察官靳坤隆到庭執行職務。
中    華    民    國    110    年    10    月    13   日
                  刑事第四庭    法  官  簡祥紋
以上正本證明與原本無異。
如不服本判決應於收受判決後20日內向本院提出上訴書狀，並應
敘述具體理由。其未敘述上訴理由者，應於上訴期間屆滿後20日
內向本院補提理由書(均須按他造當事人之人數附繕本)「切勿逕
送上級法院」。
中    華    民    國    110    年    10   月    13    日
                                書記官  顏宗貝
 
附錄本案論罪科刑法條：
中華民國刑法第339條之4第1項
犯第339條詐欺罪而有下列情形之一者，處1年以上7年以下有期
徒刑，得併科1百萬元以下罰金：
一、冒用政府機關或公務員名義犯之。
二、三人以上共同犯之。
三、以廣播電視、電子通訊、網際網路或其他媒體等傳播工具，
    對公眾散布而犯之。